【裁判字號】    89,易,137
【裁判日期】    900424
【裁判案由】    詐欺
【裁判全文】
台灣苗栗地方法院刑事判決                          八十九年度易字第一三七號
    公  訴  人  臺灣苗栗地方法院檢察署檢察官
    被      告  乙○○
右列被告因詐欺案件，經檢察官提起公訴（八十八年度偵字第五七○九號），本院判
決如左：
    主  文
乙○○連續意圖為自己不法之所有，以詐術使人將本人之物交付，處有期徒刑月，
如易科罰金，以佰元折算壹日。
    事  實
一、乙○○基於意圖為自己不法所有之概括犯意，明知自己並無支付償還能力，竟先
    於民國八十七年七月二十日，在苗栗縣苗栗市○○街二三二巷四十號甲○○住處
    ，對甲○○佯稱欲購買股票三日內要交割，過幾天賣股票後就會還錢，向甲○○
    借款新台幣（下同）八十萬元，於同年七月二十一日又向甲○○佯稱有股票內線
    會賺錢，再向甲○○借款五十萬元，使甲○○陷於錯誤而如數借款乙○○，乙○
    ○共詐得一百三十萬元。嗣經甲○○向乙○○催款，乙○○均藉故推托，並於八
    十八年二月二十七日簽立一百三十萬元之本票一紙抵付以為搪塞，詎經甲○○再
    向乙○○催款，始知乙○○已搬離原住址，至此甲○○始知受騙。
二、案經甲○○訴由臺灣苗栗地方法院檢察署檢察官偵查起訴。
    理  由
一、訊據被告乙○○雖坦承於八十七年七月二十日、二十一日分別向告訴人甲○○借
    款八十萬元及五十萬元，並於八十八年二月二十七日簽立面額一百三十萬元之本
    票抵付，嗣於八十八年七月搬離原住址並未通知甲○○等情不諱，惟矢口否認有
    詐欺犯行，辯稱：其自八十六年起即陸續向甲○○借款約十幾次，其他借款已還
    清，尚餘該二筆共一百三十萬元之借款未還，借款時並未約定清償期，但有約定
    利息為月息五分，自八十七年八月二十日起至八十八年六月止，其均有按月繳納
    每月利息六萬五千元，其中二次係囑彭淑枝轉交甲○○，其有誠意還錢，願分期
    償還，惟告訴人不肯接受云云。經查：
  (一)被告右揭犯行，業據告訴人甲○○到庭指訴甚詳，並有取款憑條影本二紙及存款
    憑條影本、被告簽發之本票影本各一紙附卷可稽，且據被告於偵查中自承：「七
    十九年開始負債，我娘家欠人六百五十萬元，夫家貸款五百二十萬元，還有欠其
    他朋友的錢」（見八十八年度偵字第五七○九號偵查卷第七頁），及於本院訊問
    時供稱：「（問：借款時有無說明你經濟狀況？對方知否？）我沒有說明，對方
    亦不知」、「我在八十六年間經濟狀況就開始不好」、「我沒有告訴他（我先生
    經商失敗），他也不知道我家欠人六五百五十萬元，我夫家貸款五百二十萬元」
    等語明確（見本院八十九年三月二十八日、同年七月四日、同年八月三日之訊問
    筆錄），是被告於向告訴人借款時即知自己無力清償借款，卻隱瞞未予告知。
  (二)次查，被告於偵查中先係辯稱：「（問：借款如何返還？）沒有約定期限」等語
    ，並未提及利息之約定；復於本院八十九年三月二十八日訊問時改稱：「（問：
    八十萬元約定何時還？利息如何計算？）沒有約定期限，月息是五分利，……，
    （問：本次『五十萬』約定何時還？利息？）與前次八十萬元湊在一起，每月二
    十三日拿給他利息，月息亦是五分」等語，被告之意即其於每月二十三日繳付六
    萬五千元之利息給告訴人，但未提及預扣利息之事；於八十九年八月三日訊問時
    又改稱：「每月付利息六萬五千元，我付利息沒有辦法證明，只有二次由彭淑枝
    付款」，亦即被告改稱其曾託彭淑枝轉交利息與告訴人『二次』；嗣於九十年二
    月十三日訊問時始供稱：「七月二十日借的錢是匯到陳傅春梅合庫名下，……，
    五十萬元是付現，他都事先扣利息，只給我四十七萬五千元，……，借一個月的
    要先扣利息，一週內要還的不先扣利息，八十萬元那一筆是幾天就還的，……，
    我付利息的方式大部分都到他店裡面付的，有時到我家拿，都在二十一、二十二
    日，……，我只託彭淑枝交一次錢」等語，是依被告當日所述即其於八十九年七
    月二十日所借八十萬元係約定一週內清償，同年七月二十一日所借五十萬元有預
    扣二萬五千元利息，係約定一個月內清償，其係於每月二十一、二十二日付利息
    ，曾託彭淑枝轉交『一次』之意，顯見被告前後辯詞顯然矛盾不一，要係圖卸刑
    責之詞，不足採信。
  (三)雖證人彭淑枝到庭證稱：「我知道被告有到我的信合社領錢兩次，被告領錢後託
    給我，告訴我有一個彭小姐來拿錢，確實的日期我不記得，我不知道彭（舒惠）
    和羅（寶雲）之間有何借貸關係」等語，惟彭淑枝對於其所交付之金錢是否為利
    息並不知悉，且被告對於委託彭淑枝轉交利息給告訴人之次數先稱二次，嗣改稱
    一次，已如前述，是依彭淑枝之證詞尚不足為有利於被告之認定。另被告辯稱其
    前夫彭禮杰於八十七年七月間在金興證券股份有限公司及保證責任苗栗縣苗栗市
    信用合作社尚有一百餘萬元之存款，惟查被告自承其無上開帳戶之存摺，顯見被
    告並無使用上開帳戶之權限，亦不足為有利於被告之認定。此外，被告於八十九
    年七月二十日前在保證責任苗栗縣苗栗市信用合作社之存款僅十二萬四千八百四
    十一元，有該信用合作社九十年二月二十六日（九○）苗信文字第三八號函附之
    對帳單存卷可考，復據被告自承其無工作等語明確，堪認被告於向告訴人借款時
    ，其經濟狀況已陷於不能清償之程度，猶於八十九年七月二十日、二十一日向告
    訴人借款，被告自始即有詐欺意圖甚明。是被告上開所辯均不足採信，其犯行洵
    堪認定，應依法論科。
二、按被告乙○○犯罪後，刑法第四十一條業已修正為「犯最重本刑為五年以下有期
    徒刑以下之罪，而受六個月以下有期徒刑或拘役之宣告，因身體、教育、職業、
    家庭之關係或其他正當事由，執行顯有困難者，得以一元以上三元以下折算一日
    ，易科罰金。但確定因不執行所宣告之刑，難收矯正之效，或難以維持法秩序者
    ，不在此限。併合處罰之數罪，均有前項情形，其應執行之刑逾六月者，亦同」
    ，於九十年一月十日公布，同年一月十二日施行，是被告犯罪後法律已有變更，
    比較新舊法，以修正後之刑法第四十一條第一項較有利於被告，自應適用新法。
    核被告所為，係犯刑法第三百三十九條第一項之詐欺取財罪。被告先後二次犯行
    ，時間緊接，方法相同，觸犯構成要件相同之罪，顯係基於概括犯意為之，為連
    續犯，應依刑法第五十六條之規定，以一罪論，並加重其刑。爰審酌被告犯罪之
    動機、目的、手段、品行、智識程度、所生危害及犯罪後飾詞巧辯未坦承犯行，
    尚無悔意等一切情狀，量如主文所示之刑，並諭知易科罰金之折算標準。
據上論斷，應依刑事訴訟法第二百九十九條第一項前段，刑法第二條第一項前段、第
五十六條、第三百三十九條第一項、第四十一條第一項前段，罰金罰鍰提高標準條例
第一條前段、第二條，判決如主文。
中    華    民    國    九十      年      四        月      二十四      日
                                    臺灣苗栗地方法院刑事第二庭
                                        法  官  陳  慧  萍
右正本證明與原本無異。
如不服本判決，應於送達後十日內向本院提出上訴狀(須附繕本)，上訴於台灣高等法
院台中分院。
                                        書記官  陳  建  分
中    華    民    國    九十      年      四        月      二十四      日
附錄論罪科刑法條：
刑法第三百三十九條第一項：
    意圖為自己或第三人不法之所有，以詐術使人將本人或第三人之物交付者，處五
    年以下有期徒刑、拘役或科或併科一千元以下罰金。


司法院資訊處製作；財團法人民間司法改革基金會備份。
